【裁判字號】    97,易,2715
【裁判日期】    971119
【裁判案由】    詐欺
【裁判全文】
臺灣臺北地方法院刑事判決              97年度易字第2715號
公  訴  人  臺灣臺北地方法院檢察署檢察官
被      告  甲○○
上列被告因詐欺案件，經檢察官聲請簡易判決處刑（97年度偵緝
字第1489號），本院認不宜以簡易判決處刑（97年度簡字第3123
號），改依通常訴訟程序審理並判決如下：
    主  文
甲○○無罪。
    理  由
一、聲請簡易判決處刑意旨略以：被告甲○○可預見將金融帳戶
    交付不明人士使用，將幫助他人為詐欺取財犯行，竟仍不違
    其本意，而基於幫助詐欺之間接故意，於民國96年間，在不
    詳地點，將其向兆豐國際商業銀行松南分行（以下簡稱兆豐
    商銀）申請之存款帳戶（帳號：000000000000），提供予姓
    名、年籍不詳之人，而容任其申辦之帳戶供他人用以詐騙財
    物使用。嗣該人所屬之詐欺集團成員基於意圖為自己不法所
    有之犯意聯絡，於96年11月25日17時16分許（聲請簡易判決
    處刑意旨誤載為：「同月11日25時17時16分），假冒電視購
    物台賣方身分，撥打電話予被害人乙○○，佯稱因退貨需要
    要求乙○○至自動提款機操作以便解除，致乙○○陷於錯誤
    ，依指示轉帳新台幣（下同）29,989元至甲○○上開帳戶內
    。嗣經乙○○發現後報警，為警循線查獲上情。綜上，因認
    被告涉犯刑法第30條第1 項、第339 條第1 項之幫助詐欺取
    財罪嫌等語。
二、按犯罪事實應依證據認定之，無證據不得推定其犯罪事實；
    而不能證明被告犯罪者，應諭知無罪之判決，刑事訴訟法第
    154條第2項、第301條第1項分別定有明文。又事實之認定，
    應憑證據，如未能發現相當證據，或證據不足以證明，自不
    能以推測或擬制之方法，為裁判基礎；且認定犯罪事實所憑
    之證據，雖不以直接證據為限，間接證據亦包括在內，然而
    無論直接證據或間接證據，其為訴訟上之證明，須於通常一
    般之人均不致有所懷疑，而得確信其為真實之程度者，始得
    據為有罪之認定，倘其證明尚未達到此一程度，而有合理之
    懷疑存在而無從使事實審法院得有罪之確信時，即應由法院
    為諭知被告無罪之判決，亦經最高法院40年台上字第86號、
    76年度台上字第4986號著有判例意旨可資參照。
三、本件公訴意旨認被告涉犯幫助詐欺取財罪嫌，無非係以被告
    自承開設有系爭銀行帳戶、被害人乙○○證述其受詐騙之情
    形，並有兆豐商銀函文檢附開戶申請書、交易明細查詢表及
    自動櫃員機交易明細表等件資為論據。而經本院訊問後，被
    告則堅詞否認有何公訴意旨所指之犯行，辯稱：該帳戶係伊
    借予二媽丁○○之子丙○○所使用，因為丙○○告知在外積
    欠卡債，無法繼續使用其個人名義之銀行帳戶，伊礙於二媽
    之情面，故於開戶完成後，即將該帳戶之存摺、提款卡及密
    碼交付與丙○○使用，伊不知悉丙○○將該帳戶交付予詐騙
    集團成員使用，即無公訴意旨所指之犯行等語。
四、經查：
  (一)某詐欺集團成員基於意圖為自己不法所有之犯意聯絡，於96
    年11月25日17時16分許，假冒電視購物台賣方身分，撥打電
    話予被害人乙○○，佯稱因退貨需要要求乙○○至自動提款
    機操作以便解除，致乙○○陷於錯誤，依指示轉帳29,989元
    至甲○○上開帳戶內等情，業據證人乙○○於警詢時證述無
    訛，並有自動櫃員機交易明細表及兆豐商銀松南分行函文檢
    附存款綜合約定書、交易明細查詢表等件在卷可佐，復為被
    告所不爭執，此部分事實堪以認定，合先敘明。
  (二)被告因傳喚無著而經公訴人通緝到案後，已於偵訊時供稱：
    系爭帳戶係伊於臺北市○○○路○ 段所開立，伊開立後即將
    存摺、提款卡及密碼交給丙○○使用，因為丙○○叫伊開戶
    給他使用等語，顯見被告自始即供稱係交付給案外人丙○○
    使用，而非公訴意旨所指之姓名、年籍不詳之人，則被告將
    自己帳戶交付與同父異母之兄弟丙○○使用，能否謂有幫助
    他人為詐欺取財之間接故意，已非無疑。
  (三)證人即案外人丙○○之母業於本院審理時結證稱：「（問：
    丙○○之經濟狀況如何？）他之前有說他的刷卡刷爆了，95
    年間丙○○有跟我住一段時間，是丙○○跟我說的。（問：
    被告跟丙○○之間，平常有無往來？關係？）他們偶而有聯
    絡，他們關係應該不錯。（問：你剛說丙○○有卡債，後來
    如何處理？）沒有處理。（問：是否知道丙○○曾經跟被告
    借過錢、帳戶或是資金往來？）借錢的事我不知道，但是丙○○回來中壢跟我住時，我有在丙○○的房間看到被告之存
    摺。（問：幾本存摺？何家銀行？）一本存摺，何家銀行不
    知道。（問：有無就此事詢問丙○○？）剛看到時，我就問
    丙○○為何有被告之存摺，丙○○說他無法擁有存摺，丙○○叫被告拿一本存摺給他用。我就問丙○○說，為何要用被
    告之存摺，丙○○說他的銀行存摺不能用，所以叫被告拿一
    本存摺給他用。... （問：丙○○跟你在中壢市住了多久？
    ）沒幾個月，應該是95年之夏天開始住的。（問：何時看到
    被告之存摺？）記不起來了，是丙○○與我同住之那段期間
    。」等語（本院卷第39、40頁）。證人丁○○既為丙○○之
    母，衡情當無為虛偽證詞而陷害自己兒子之理，應認其證詞
    為可採信。又依兆豐商銀松南分行函文所檢附系爭帳戶之存
    款綜合約定書，顯示被告係於95年1 月6 日即申請開立系爭
    帳戶，則參酌證人丁○○之證詞，顯見被告至遲於95年7-8
    月間之夏天，即將系爭帳戶存摺、提款卡及密碼交付丙○○
    使用。而依如前所述，被害人乙○○係於96年11月25日始為
    人詐騙而匯款，則以目前國內從事電話詐騙之人必須隨時不
    斷更換匯款帳戶之情觀之，被告亦不可能與丙○○有幫助詐
    欺犯意聯絡，於時隔1 年餘後始將系爭帳戶交付詐騙集團成
    員使用。至證人丙○○經本院依其所設地址傳喚後，迄未到
    庭，且證人丁○○亦證稱被告已未居住於該址，本院即無從
    傳喚，附此敘明。
五、綜上所述，本件被告所有之上述兆豐銀行帳戶存摺、金融卡
    與密碼，至遲於95年7-8 月間即借予案外人丙○○，則被告
    即無與案外人丙○○基於犯意聯絡與行為分擔而販賣或無償
    提供系爭帳戶供他人使用之動機與目的；而公訴人所舉之證
    據，亦無法證明被告確有與丙○○基於犯意聯絡與行為分擔
    而販賣或無償提供系爭帳戶，俾以幫助他人詐欺取財之犯意
    。是本院對於卷內訴訟資料經逐一剖析，參互審酌，尚無從
    獲得有罪之心證，參照前述法律規定及判例意旨所示，應諭
    知被告無罪之判決，以示慎斷。
據上論斷，應依刑事訴訟法第301條第1項，判決如主文。
本案經檢察官簡逸薇到庭執行職務。
中    華    民    國    97    年    11    月    19    日
                  刑事第六庭  審判長法  官  林孟皇
                                    法  官  雷淑雯
                                    法  官  林晏如
本正本證明與原本無異。
如不服本判決，應於判決送達後10日內向本院提出上訴狀（應抄
附繕本）。告訴人或被害人如對於本判決不服者，應具備理由請
求檢察官上訴，其上訴期間之計算係以檢察官收受判決正本之日
期為準。
                                    書記官  楊雅鈞
中    華    民    國    97    年    11    月    19    日


司法院資訊處製作；財團法人民間司法改革基金會備份。
